【裁判字號】    88,訴,1962
【裁判日期】    890630
【裁判案由】    損害賠償
【裁判全文】
臺灣桃園地方法院民事判決                       八十八年度訴字第一九六二號
    原      告  乙○○
    訴訟代理人  許桂挺
    複  代理人  蕭嘉甫
                張烈全
    被      告  天林房屋?
    法定代理人  甲○○
    訴訟代理人  羅美鈴
右當事人間損害賠償事件，本院判決如左：
    主    文
原告之訴及其假執行之聲請均駁回。
訴訟費用由原告負擔。
    事    實
一、原告方面：
  （一）聲明：被告應給付原告新台幣（下同）三百四十五萬元及自起訴狀繕本送達
        之翌日起至清償日止按年息百分之五計算之利息，及為以供擔保為條件之假
        執行宣告。
  （二）陳述：緣訴外人古明孝以其為被告公司中壢店店長之身份，於民國八十七年
        八月十三日代表被告公司仲介坐落於桃園縣中壢市○○段三五四地號土地一
        筆予原告。於仲介原告買地過程中，訴外人古明孝同時以被告之集團「天林
        事業機構」旗下「天林房屋股份有限公司」之名義，向原告佯稱其所屬公司
        之關係企業，亦有從事房屋建築者，如購得前開土地後可將建物之營建工程
        交由被告公司承攬，工程款可獲得優待，原告遂於八十七年十月二十七日與
        訴外人古明孝簽訂契約，並分別於八十七年十月二十七日及八十八年二月二
        十五日先後支付收取新台幣（下同）二百萬元及一百四十五萬元共計三百四
        十五萬元與訴外人古明孝。嗣後訴外人古明孝委任訴外人黃聖育為負責人之
        聖欣營造事業有限公司（下稱聖欣公司）進場承建房屋，惟聖欣公司之承建
        房屋行為與被告之天林事業機構無關，且原告交付予訴外人古明孝之三百四
        十五萬元，訴外人古明孝亦未交付予被告，足見古明孝自始即在詐騙原告，
        係故意以背於善良風俗之方法侵害原告之財產利益。又訴外人古明孝詐騙原
        告之行為，既係任職被告公司期間假借執行職務之機會所致，則被告自應就
        原告所受之損害負連帶賠償之責。
  （三）、證據：提出名片影本一紙、不動產買賣契約書一份、仲介契約書一份、合
          建契約書一份、收據影本二紙。
二、被告方面：
    （一）聲明：原告之訴駁回。
    （二）陳述：訴外人古明孝固曾受雇於被告公司，然於八十七年十二月十四日即
          因行為不檢、虧空公司款項等行為遭被告公司解除職務，至八十八年五月
          初原告至被告公司處聲稱伊與被告公司簽訂有合建工程契約，並曾付款三
          百餘萬於古明孝，被告公司始知此事，被告公司遂於八十八年五月七日以
          中壢郵局第十六支局第一五六號存證信函通知訴外人古明孝，並副知原告
          系爭事件與被告公司無關。被告公司營業項目為房屋之租售之介紹及廣告
          企畫業務，並未包含有營建工程，訴外人古明孝以「天林房屋股份有限公
          司甲○○」名義與原告簽約之行為，純屬訴外人古明孝個人之侵權行為，
          與被告公司無關。且系爭營建契約中被告公司印章與法定代理人甲○○之
          私章皆為訴外人古明孝偽造，原告僅要稍加注意即可發覺訴外人古明孝之
          詐騙行為；又依原告提出八十八年二月二十三日之收據內之記載文義得知
          ，系爭合建契約自始至終僅存在於原告與訴外人古明孝之間，與被告公司
          無涉；訴外人古明孝之侵權行為並非與執行業務有關之行為，被告無須負
          連帶賠償之責。又被告公司於八十八年五月既已以存證信函明確告知原告
          ，原告仍續讓訴外人古明孝建築房屋，且系爭建物已完成建物登記，原告
          為所有權人，則原告既以取得系爭建物所有權，其應無受有損害可言。
     （三）證據：提出天林事業機構令一紙、存證信函一份（以上皆為影本）、建
           物登記謄本一份為證。
三、本院依職權傳訊證人黃聖育到庭作證。
    理      由
一、原告主張訴外人古明孝以其為被告公司中壢店店長之身份，於八十七年八月十三
    日，仲介坐落於桃園縣中壢市○○段三五四地號土地一筆予原告，於仲介原告買
    地過程中，同時又以被告之集團「天林事業機構之」旗下天林房屋股份有限公司
    之名義，向原告佯稱其所屬公司之關係企業亦有從事房屋建築，如將建物之營建
    工程交由被告公司承攬，工程款可獲得優待，原告遂於八十七年十月二十七日與
    佯稱代表被告公司之訴外人古明孝簽訂契約，並分別於八十七年十月二十七日及
    八十八年二月二十五日先後支付二百萬元及一百四十五萬元共計三百四十五萬元
    與訴外人古明孝，嗣後訴外人古明孝卻未將上開款項交付予被告，足見古明孝自
    始即在詐騙原告致原告受有損害，係故意以背於善良風俗之方法侵害原告之財產
    利益，且其詐騙原告之行為，係任職被告公司期間假借執行職務之機會所致，被
    告應就原告所受之損害負連帶賠償之責之事實，並據其提出名片影本一紙、不動
    產買賣契約書一份、仲介契約書一份、合建契約書一份、收據影本二紙等物為證
    ；被告對於訴外人古明孝曾與原告簽訂系爭合建契約一事固不爭執，惟否認系爭
    契約與被告公司有關，辯稱：系爭契約乃原告與古明孝之間侵權行為之糾紛，與
    被告公司無關，況系爭建物業已完成建物登記，原告既為所有權人，應無受有損
    害可言云云。
二、按因故意或過失不法侵害他人權利者，負損害賠償責任，故意以善良風俗之方法
    加損害於他人者，亦同，民法第一百八十四條第一項定有明文。又受僱人因執行
    職務不法侵害他人之權利，由僱用人與行為人連帶負損害賠償責任，同法第一百
    八十八條第一項前段亦有明文。查原告主張於八十七年十月二十七日受訴外人古
    明孝詐騙與伊簽訂合建契約，並於八十七年十月二十七日及八十八年二月二十五
    日分別交付二百萬元及一百四十五萬元合計三百四十五萬元予訴外人古明孝一節
    ，業據原告提出合建契約書一份、收據二份在卷足稽，且為被告所不爭執，堪信
    為真實。惟查，被告辯稱：訴外人古明孝曾委託訴外人黃聖育為興建，且已建畢
    ，並以原告名義為保存登記，故原告實際上並無受有損害等語，並提出建物登記
    謄本一份為證；經查，本院傳訊證人黃聖育到庭證稱：八十八年初，古明孝跟我
    講這棟房子讓我蓋好不好，我說好，房子是古明孝叫我蓋的，古明孝有拿二十萬
    元給我，其餘拿票但票沒有兌現，跳票時我本來不蓋，原告付我九十萬元我才繼
    續蓋的，現在房子蓋好了，但還有餘額屋款沒有給我等語。（見八十九年二月二
    十一日言詞辯論筆錄）。訴外人古明孝於收受原告所交付之建物工程款後，即已
    委託第三人為興建，且系爭建物所有權第一次登記人既為原告，有系爭建物登記
    謄本一份在卷足稽。是以，原告既已取得系爭建物之所有權，而原告就其尚受有
    其他財產上之損害始終未舉證以實其說，原告顯未依訴訟進行程度，於言詞辯論
    終結前適當時期提出攻擊方法，則原告主張因受原告之僱用人詐欺而受有財產上
    損害即非無疑。從而，原告起訴請求被告賠償因侵權行為所生之損害三百四十五
    萬元及法定遲延利息，應屬無據，無從准許。原告之訴既經駁回，其假執行之聲
    請亦失所附麗，併予駁回。本件事證已臻明確，兩造其餘主張陳述及所提之證據
    ，經審酌與本案前揭判斷不生影響，爰不予逐一審酌，附此敘明。
三、據上論結，本件原告之訴為無理由，爰依民事訴訟法第七十八條之規定，判決如
    主文。
中      華      民      國    八十九    年      六      月    三十    日
                                        臺灣桃園地方法院民事第一庭
~B法      官  邱育佩
右為正本係照原本作成
如對本判決上訴須於判決送達後廿日內向本院提出上訴狀
中      華      民      國    八十九    年      六      月    三十    日
~B書  記  官  羅英梅


司法院資訊處製作；財團法人民間司法改革基金會備份。
